【裁判字號】    96,家再簡,1
【裁判日期】    970215
【裁判案由】    再審之訴
【裁判全文】
臺灣苗栗地方法院民事判決             96年度家再簡字第1號
再審原告    丙○○
訴訟代理人  崔百慶 律師
再審被告    乙○○
            甲○○
共      同
訴訟代理人  何邦超 律師
上列當事人間請求剩餘財產分配事件，再審原告對於本院民國96
年7 月31日所為95年度苗家簡字第4 號之確定判決提起再審之訴
，本院判決如下：
    主  文
再審之訴駁回。
再審訴訟費用由再審原告負擔。
    事實及理由
一、本件再審原告主張略以：原確定判決以「原告主張其前夫即
    被告乙○○自民國91年起，將婚姻關係存續中取得之部分財
    產（約10萬美元）藏匿並移轉至其父親即被告甲○○之中國
    國際商業銀行頭份分行外匯活期存款帳戶（帳號：00000000
    000） 及臺灣銀行頭份分行、華南商業銀行頭份分行，以規
    避原告行使剩餘財產分配請求權云云，為被告堅詞否認，復
    未舉任何證據以實其說，另經本院依職權調取被告乙○○、
    被告甲○○最近2 年之所得稅申報資料，並依原告聲請發函
    向中國國際商業銀行頭份分行、兆豐國際商業銀行頭份分行
    、華南商業銀行頭份分行、臺灣銀行頭份分行調取被告甲○
    ○之存款往來明細表（含外匯存款帳戶）等件，經查核函覆
    之相關存款往來明細表（含外匯存款帳戶）等資料，均無從
    證明原告主張之上情為真」云云，而為不利再審原告之認定
    。惟再審原告係於96年5 月21日（應為95年9 月18日之起訴
    狀之誤植）具狀聲請鈞院函請兆豐國際商業銀行（下稱「兆
    豐銀行」）頭份分行、臺灣銀行頭份分行及華南商業銀行（
    下稱「華南銀行」）頭份分行提供再審被告甲○○名下各帳
    戶及外匯存款帳戶之明細表及定期存款明細表，鈞院亦於96
    年1 月23日函請上開3 家銀行提供再審被告甲○○自90年9
    月迄今之存款帳戶往來明細表，然：（一）兆豐銀行頭份分
    行雖提出再審被告甲○○之帳戶明細表，卻未提供其定期存
    款之資料。蓋觀諸再審被告甲○○之上開帳戶明細表，可知
    再審被告甲○○共有3 筆定期存款，每月均有定期存款單之
    利息進帳（由摘要欄可以看出），然而兆豐銀行頭份分行僅
    提供帳戶明細表，卻未將再審被告甲○○另外有3 筆定期存
    款之資料呈送鈞院。此外比對該頭份分行96年1 月30日提供
    之客戶存款資料明細表第1 至第3 頁可知甲○○每月至少有
    三筆定期存款，分別於每月11日、21日、26日均會有定期存
    單存息存入甲○○之帳戶內，每月均有4 、5 千元之利息收
    入，由此推算本金當有200 萬元之譜，然需該頭份分行於同
    日提供同批資料中之「客戶歸戶資料查詢表」中竟完全未顯
    示上開鉅額定期存款資料，僅顯示二筆小額之定存資料，並
    未提供該筆鉅額定存之資料，該被告甲○○存放於兆豐銀行
    頭份分行之定期存款可謂係為未經斟酌之證物。（二）另再
    審被告甲○○於華南銀行頭份分行之帳戶每月亦有4 筆定期
    存款之利息存入，華南銀行頭份分行亦未呈送該4 筆定期存
    款之資料予鈞院，尤其於每月23日左右有二筆定期存款入帳
    ，該銀行未提供該二筆定存資料，同亦屬未經斟酌之證物。
    是本件顯有民事訴訟法第496 條第1 項第13款「當事人發現
    未經斟酌之證物或得使用該證物者」之再審事由，爰於法定
    期間內，依民事訴訟法第496 條第1 項第13款提起本件再審
    之訴，並聲明：1.原確定判決廢棄；2.再審被告乙○○自90
    年9 月15日起至本件判決確定之日止，對於再審被告甲○○
    所為之贈與行為應予撤銷；3.再審被告乙○○應給付再審原
    告新臺幣20萬元，及自起訴狀繕本送達再審被告之翌日即95
    年10月3 日起至清償日止，按週年利率百分之5 計算之法定
    遲延利息；4.再審之訴及原第一審確定判決訴訟費用均由再
    審被告負擔等語。
二、再審被告方面：按民事訴訟法第496 條第1 項第13款所謂當
    事人發見未經斟酌之證物，係指在前訴訟程序不知有該證物
    ，現始知之，或雖知有此而不能使用，現始得使用者而言，
    最高法院32年上字第1247號判例意旨可資參照。查再審原告
    據以提起再審之訴之上揭理由，因再審原告已於鈞院前確判
    決審聲請法院函查相關資料在卷，並經鈞院前確定判決審法
    院通知再審原告到庭言詞辯論，再審原告已知悉兆豐國際商
    業銀行頭份分行、華南商業銀行頭份分行所提供再審被告甲
    ○○名下各帳戶及外匯存款戶之明細表以及定期存款明細表
    等資料，並無在前訴訟程序不知有該證物，現始知之，或雖
    知有此而不能使用，現始得使用者而言之情形，亦無法證明
    如經斟酌可受較有利益之裁判情形，再審原告據以提起本件
    再審之訴顯不合法等語。
三、得心證之理由：
（一）查本院95年度苗家簡字第4 號民事確定判決係於96年7 月
      31日宣示判決，再審原告於同年8 月6 日收受判決，未據
      提起上訴，於96年9 月6 日確定，此有送達證書及確定證
      明書附於該民事卷可憑，是再審原告於96年9 月26日具狀
      向本院提起本件再審之訴，未逾民事訴訟法第500 條第1
      項所定30日之不變期間，合先敘明。
（二）按再審之訴，顯無再審理由者，得不經言詞辯論，以判決
      駁回之，民事訴訟法第502 條第2 項定有明文；所謂顯無
      再審理由，係指針對再審原告所主張之再審原因，無須另
      經調查辯論，即可判定其不足以動搖原確定判決所為判斷
      結果而言。次按有下列各款情形之一者，得以再審之訴對
      於確定終局判決聲明不服。但當事人已依上訴主張其事由
      或知其事由而不為主張者，不在此限，民事訴訟法第496
      條第1 項但書定有明文
（三）經查：再審原告提起本件再審之訴，其所陳上開再審事由
      相關證據資料，均已於本件95年度苗家簡字第4 號剩餘財
      產分配事件中經原審法院依再審原告聲請分別於96年1 月
      23日及同年5 月31日，函請兆豐銀行（按：中國國際商業
      銀行股份有限公司自95年8 月21日起與交通銀行股份有限
      公司合併，中國國際商業銀行係存續公司，又合併同時更
      名為兆豐國際商業銀行股份有限公司，一切權利義務由兆
      豐國際商業銀行概括承受）頭份分行、臺灣銀行頭份分行
      及華南銀行頭份分行提供再審被告甲○○自90年9 月起於
      該行之存款帳戶（含外匯存款帳戶）往來明細資料，及自
      90年3 月起(1)所有外匯匯款單影本；(2)所有自國外匯款匯
      入甲○○所有帳戶之明細表；(3)甲○○於上開3 家銀行之
      所有臺幣定期存款明細表及外匯定期存款明細表（詳原審
      卷第75頁、第134 頁函文），經上開3 家銀行函覆之所有
      相關存款往來明細表（含定期存款帳戶）等資料，其中：
      (1)兆豐銀行頭份分行業已提出客戶歸戶資料查詢單、客戶
      歷史檔交易明細查詢表、客戶存款資料明細表、外匯活期
      存款存款憑條（附於原審卷第77頁至84頁；第150 頁至第
      154 頁）；(2)華南銀行頭份分行提出存款往來明細表，並
      函覆再審被告甲○○於90年3 月1 日至96年6 月7 日期間
      內並無國外匯款匯入等語（附於原審卷第86頁至94頁、第
      149 頁），顯見該等資料早已在原審言詞辯論終結前顯現
      ，再審原告若認有上揭聲請本件再審理由之定存資料未經
      斟酌，有再函調必要，並無不能在原審言詞辯論終結前提
      出質疑及聲請調查證據，甚至於原審判決後，亦非不得上
      訴之方式主張其事由，以求救濟，竟不依上訴主張其事由
      ，任令判決發生確定之結果，即應受民事訴訟法第496 條
      第1 項但書之限制，不得提起再審之訴。從而，再審原告
      遽以有未經斟酌之證物為由，提起本件再審之訴，揆諸上
      開說明，即顯無再審理由。
四、綜上所述，再審原告執上開理由提起本件再審，因其本非不
    得依上訴之方式主張其事由竟任令判決發生確定之效果，依
    法不得提起再審，其本件之審之訴，顯無理由，爰依民事訴
    訟法第502 條第2 項之規定，不經言詞辯論，逕以判決駁回
    本件再審之訴。
五、據上論結，依民事訴訟法第502 條第2 項、第78條，判決如
    主文。
中    華    民    國    97    年    2    月    15     日
                  家事法庭法  官  黃賢婷
以上正本係照原本作成。
不得上訴。
                          書記官  楊思賢
中    華    民    國    97    年    2     月    15    日


司法院資訊處製作；財團法人民間司法改革基金會備份。
